【裁判字號】    95,台上,3355
【裁判日期】    950621
【裁判案由】    違反貪污治罪條例
【裁判全文】
最高法院刑事判決            九十五年度台上字第三三五五號
    上  訴  人  甲○○
上列上訴人因違反貪污治罪條例案件，不服台灣高等法院高雄分
院中華民國九十五年四月二十八日第二審更審判決（九十五年度
上更(一)字第七三號，起訴案號：台灣高雄地方法院檢察署九十三
年度偵字第一六四七四號），提起上訴，本院判決如下：
    主  文
上訴駁回。
    理  由
按刑事訴訟法第三百七十七條規定，上訴於第三審法院，非以判
決違背法令為理由，不得為之。是提起第三審上訴，應以原判決
違背法令為理由，係屬法定要件。如果上訴理由書狀並未依據卷
內訴訟資料，具體指摘原判決不適用何種法則或如何適用不當，
或所指摘原判決違法情事，顯與法律規定得為第三審上訴理由之
違法情形，不相適合時，均應認其上訴為違背法律上之程式，予
以駁回。上訴意旨略稱：上訴人之職務工作項目為「水電、空調
等設備監工及專案管理」，並未包括「因公出差」或「事後報支
差旅費」，亦即「出差」或「報支差旅費」並非上訴人權限範圍
內之事項，自非其職務。上訴人係單純利用住宿費之差價於報支
差旅費之過程中獲得利益，係以「公務員」身分而非以「職務」
身分溢領本件出差費，所利用者係「報支差旅費」之機會，並非
係利用執行「水電、空調等設備監工及專案管理」之職務，或「
奉派出差」之機會，顯無利用「其職務本身固有之事機」或「由
職務上所衍生之機會」之可言。是上訴人於本案所為，應僅構成
刑法第三百三十九條之詐欺罪，而非貪污治罪條例第五條第一項
第二款之利用職務上之機會詐取財物罪等語。
惟查：本件原判決維持第一審依牽連犯之法律關係（牽連犯商業
會計法第七十一條第一款之罪），從一重論處上訴人甲○○以連
續依據法令從事公務之人員，利用職務上之機會，詐取財物罪刑
，駁回上訴人在第二審之上訴，係依憑上訴人於偵審中之自白、
證人林秀燕之證供，及內政部營建署民國九十二年十一月二十五
日營署政字第○九二二九一九○○二號函、出差旅費報告表十四
張、員工出差請示單十三張及統一發票、九十二年八月二十七日
簽呈（公文流水號：營署南宅字第○九二三三九四七四九號）、
九十三年九月二十一日簽呈（公文流水號：營署南宅字第○九三
三三八四六五六號）及內政部營建署南區工程處九十三年十月五
日營署南行字第○九三三三八四八二三號報告書等證據資料，為
論罪依據。並敘明貪污治罪條例第五條第一項第二款規定之利用
職務上之機會詐取財物罪，其所謂「利用職務上之機會」，係指
假借職務上之一切事機，予以利用者而言，其所利用者，職務本
身固有之事機，固不論矣，尚包括由職務上所衍生之機會，可見
此規定之重點在於機會；而刑法第二百十三條所定公務員明知不
實之事項，而登載於職務上所掌之公文書罪，其所稱之「職務」
，係指該登載之公務員，在職權掌管範圍內所應登載或得登載之
事項，且其規定內涵之重點在於所登載之公文書，故上揭利用職
務上機會詐取財物罪所稱之「職務」與刑法公務員為不實登載之
「職務」，所含範圍並不盡一致。上訴人擔任內政部營建署南區
工程處之約僱幫工程司，為依據法令從事公務之人員，利用職務
上參與研商施工綱要、檢測機器設備等機會而詐領差旅費，自屬
利用職務上之機會而為之，所為係犯貪污治罪條例第五條第一項
第二款之利用職務上之機會詐取財物罪。而對於上訴人所辯其僅
單純利用住宿費之差價獲得利益，非利用其權限詐取財物，所為
與醫師詐領不開業獎金之詐欺取財行為相當，應不該當貪污治罪
條例第五條第一項第二款之罪，為不可取，已依卷證詳為指駁說
明，所為之論斷，核與論理法則、證據法則皆無違背，其適用法
則亦無違誤。上訴意旨，係對原判決已說明論駁之事項，仍執己
見重為爭辯，或任意指摘，與法律規定得為第三審上訴理由之違
法情形，不相適合，應認其上訴為違背法律上之程式，予以駁回
。
據上論結，應依刑事訴訟法第三百九十五條前段，判決如主文。
中    華    民    國  九十五  年    六    月  二十一  日
                      最高法院刑事第七庭
                          審判長法官  呂  潮  澤
                                法官  吳  昆  仁
                                法官  孫  增  同
                                法官  趙  文  淵
                                法官  吳      燦
      本件正本證明與原本無異
                                      書  記  官
中    華    民    國  九十五  年    六    月  二十六  日
                                                      Ｋ


司法院資訊處製作；財團法人民間司法改革基金會備份。
